【裁判字號】    97,簡上,486
【裁判日期】    980227
【裁判案由】    家暴傷害
【裁判全文】
臺灣臺南地方法院刑事判決             97年度簡上字第486號
上  訴  人  丙○○
即  被  告
上列上訴人即被告因家暴傷害案件，不服本院中華民國九十七年
十一月二十八日九十七年度簡字第二八八七號所為第一審簡易判
決處刑（聲請簡易判決處刑案號：臺灣臺南地方法院檢察署九十
七年度營偵字第一四三六號）提起上訴，本院判決如下：
    主  文
上訴駁回。
    事  實
一、丙○○係甲○○之前夫，二人間具有家庭暴力防治法第三條
    第一款家庭成員之關係，丙○○於民國九十七年七月一日下
    午三時許，在其位於臺南縣學甲鎮○○路三十二號之二之洗
    衣店，因細故與甲○○發生爭執，竟基於傷害之故意，先以
    水瓢裝盛洗衣粉灑向甲○○臉部，又出手掐住甲○○頸部並
    將其壓制在地，雙方發生拉扯過程，丙○○再持水瓢毆打甲○○身體，致甲○○受有兩眼角膜擦傷、右眼外側挫傷一處
    （１．５×０．１公分）、前頸部挫傷共兩處（１×０．１
    公分；０．８×０．３公分）、前頸部瘀腫一處（１×０．
    ５公分）、後頸部挫傷共三處（２×０．１公分；１×０．
    ３公分；０．５×０．３公分）、左手臂挫傷兩處（１．５
    ×０．２公分、０．５×０．１公分）、左手臂瘀腫一處（
    ５×４公分）、右手臂瘀腫一處（２×１公分）、右背部挫
    傷一處（２×０．３公分）等傷害。
二、案經甲○○訴請臺灣臺南地方法院檢察署檢察官聲請簡易判
    決處刑。
    理  由
一、訊據被告丙○○固坦承於上揭時、地，與告訴人甲○○發生
    肢體衝突之一事，惟矢口否認有何傷害犯行，辯稱：「甲○○到我店內叫客人不要拿衣服來給我洗，我就跟客人說不要
    理她，我要客人先離開，她就用我放在騎樓的洗衣粉灑我的
    眼睛，我有反抗抓住她的手，再把那些洗衣粉潑回去，嗣甲○○隔著一輛腳踏車拿洗衣粉時重心不穩，自己蹲下去，順
    手拉下我的短褲，一直抓住我的下體，經過好幾分鐘，我要
    求救，外面根本沒有任何人，所以證人乙○○當時根本沒有
    在現場目擊。又甲○○傷害我之後，下午四點多我要去醫院
    就診，我看到她站在學甲分局服務台旁邊，如果她當天有受
    傷，不會站在那邊。再者，發生衝突當天是七月一日，甲○○遲至七月三、四日才去就診，她的傷勢與我無關」云云。
    經查：
（一）告訴人於上揭時地遭被告傷害，致受有兩眼角膜擦傷、右
      眼外側挫傷一處（１．５×０．１公分）、前頸部挫傷共
      兩處（１×０．１公分；０．８×０．３公分）、前頸部
      瘀腫一處（１×０．５公分）、後頸部挫傷共三處（２×
      ０．１公分；１×０．３公分；０．５×０．３公分）、
      左手臂挫傷兩處（１．５×０．２公分、０．５×０．１
      公分）、左手臂瘀腫一處（５×４公分）、右手臂瘀腫一
      處（２×１公分）、右背部挫傷一處（２×０．３公分）
      等傷勢一節，業據證人即告訴人甲○○於本院審理時證稱
      ：「（問：九十七年七月一日下午三時許在學甲鎮○○路
      三十二號之二是否有與丙○○發生糾紛？）我到被告的洗
      衣店看女兒，丙○○看到我就舀起洗衣粉向我潑過來；（
      問：洗衣粉潑到妳何部位？）潑來我的臉部，因為量很多
      ，所以我全身都有被潑到；（問：當時有何感覺？）我的
      眼睛張不開，丙○○過來勒住我的脖子要讓我死，我站不
      住就倒在地上；（問：丙○○有無出手打妳？）有；（問
      ：他打妳身體何部位？）他以手掐住我的脖子，打我的背
      部；（問：丙○○手上有無持東西打妳？）他有拿水瓢打
      我；（問：妳的傷勢如何造成？）當時丙○○一手掐住我
      的脖子，另一手出手打我」等語綦詳（見本院卷第三一、
      三二頁），核與目擊證人乙○○於本院審理中證稱：「（
      問：如何知道九十七年七月一日甲○○與丙○○發生何事
      ？）我經過丙○○店門口，看到他們二人在打架；（問：
      他們二人如何打架？）丙○○用水瓢舀洗衣粉潑灑甲○○
      ，她的頭部潑灑下去，她全身都有洗衣粉，丙○○還出手
      掐她的脖子，後來丙○○倒下去，後來又站起來；（問：
      你看到是何人先出手？）丙○○先用水瓢舀洗衣服潑灑甲○○，之後又用手掐她的脖子；（問：丙○○倒地後，甲○○有無倒地？）他們二人都有倒地，丙○○是壓在甲○○的上面，當時丙○○還有用手掐在甲○○的脖子」等語
      （見本院卷第四二、四五頁），均互核相符，且有告訴人
      所提出之羅吉眼科醫院九十七年七月三日診斷證明書、十
      全診所九十七年七月四日診斷證明書，及羅吉眼科醫院門
      診診療記錄、十全診所九十七年十一月十一日十全成字第
      ０九七０一二四號函檢附之病歷表各一件在卷可稽（見他
      字卷第三至四頁；原審卷十七至二一頁）。
（二）被告於偵查時自陳：告訴人至伊洗衣店叫客人不要拿衣服
      給被告送洗，伊就跟客人說不要理告訴人，並要客人先離
      開，告訴人即就用騎樓的洗衣粉灑伊眼睛，伊有反抗抓住
      告訴人之手，再把那些洗衣粉潑回去等語在卷（見交查卷
      第四頁）。依被告上開所陳，其對於告訴人前來洗衣店要
      求客戶不要拿衣服讓伊洗，自是對於告訴人不讓伊正常經
      營洗衣店生意，心生不滿，且被告亦不否認在發生衝突過
      程，伊有抓住告訴人之手，並將洗衣粉潑向告訴人等反擊
      行為，則被告斯時於處於憤怒情狀下，因而出手傷害告訴
      人身體成傷，客觀上尚無違反一般經驗法則；再者，依前
      揭診斷證明書所載，告訴人所受之傷害部位為眼部、頸部
      、手臂、背部，均位於人身體之上半身部位，此核與證人
      乙○○證稱目擊被告傷害告訴人之部位相當，而依告訴人
      受傷之部位及傷勢以查，應係出於他方積極攻擊所致甚明
      ，苟如被告所辯伊並無出手毆打告訴人，斷不可能造成告
      訴人受有上揭之身體傷害，益徵告訴人身體之上開傷勢，
      係遭被告所傷一節，應堪認定。被告上開所辯，自無可採
      。
（三）被告雖辯稱：當時伊遭告訴人拉下短褲，並抓住下體，伊
      要求救，外面根本沒有任何人，故證人乙○○並未在現場
      目擊云云。然查，被告與告訴人發生肢體衝突之際，有無
      他人目擊一節，其於偵查及本院審理時一致供稱：「（問
      ：當天衝突有無證人看到？）很多人看到，但是沒有人願
      意作證；（問：有無證人可以供調查？）有人看到，沒有
      人願意作證」、「我跟甲○○發生衝突時，四周鄰居有來
      探頭，但是看一看之後都不願插手，所以也沒有人願意出
      來作證」等語（見交查卷第四頁、本院卷第四八頁），顯
      見被告對於案發當時究竟有無其他人在場目擊一事，前後
      供述已不一致，是其空言否認證人乙○○並未在場目擊云
      云，已難採信。又告訴人於本院審理時證稱：「被告將我
      壓制在地上，還用手掐住我的脖子，我要掙扎爬不起來，
      後來有鄰居說『好了』，他才放手」等語（見本院卷第五
      十頁），核與證人乙○○於本院審理時證稱：「（問：甲○○如何掙脫起身？）我聽到有人喊說『好了』，丙○○
      先起身，甲○○之後也爬起來」等語相符（見本院卷第四
      五頁），此與被告所稱「發生衝突時，鄰居有來探頭」等
      情，亦不相違背，益徵被告辯稱當時現場並無任何人，證
      人乙○○並未在場目擊云云，並非實在。
（四）按審理事實之法院對於被告有利及不利之證據，應一律注
      意，詳為調查，綜合全案證據資料，本於職權定其取捨，
      依自由心證而為事實之判斷，且此項自由判斷職權之運用
      ，應受客觀存在之經驗法則與論理法則之支配，非可自由
      任意為之，倘將各項證據予以割裂，分別單獨觀察判斷，
      即不合於論理法則。又告訴人、證人之陳述有部分前後不
      符，或相互間有所歧異時，究竟何者為可採，法院仍得本
      其自由心證予以斟酌，如其基本事實之陳述，與真實性無
      礙時，仍非不得予以採信（最高法院九十八年度台上字第
      二九八號判決意旨參照）。查告訴人於對於本件案發時間
      之確切日期，先後於偵查及本院審理時陳稱：「九十七年
      六月三十日下午三點多，我前往被告住處遭傷害‧‧‧」
      、「九十七年七月一日下午三時許與被告發生糾紛」等語
      （見交查卷第三頁、本院卷第三一頁）；又告訴人為何於
      案發時前往被告之洗衣店一事，先後於偵查及本院審理時
      陳稱：「我前往被告住處係要看望女兒」、「因我兒子說
      要回來，我就到被告洗衣店看兒子有無回」等語（見他字
      卷第五頁、本院卷第三一頁）；另證人乙○○對於其當時
      如何目擊被告與告訴人發生爭執，於本院審理時先證稱：
      「我騎腳踏車做資源回收，經過丙○○店門口，看到他們
      二人在打架」等語（見本院卷第四二頁），嗣後又稱：「
      我當時站在在洗衣店對面圍籬裡面的空地休息」等語（見
      本院卷第四四頁），及有無聽聞被告與告訴人爭吵內容一
      節，於本院審理時先證稱：「我看到丙○○掐甲○○脖子
      說要讓她死」等語（見本院卷第四二頁），嗣後又改稱：
      「我有聽到他們二人互相爭吵，但是爭吵內容我聽不清楚
      」等語（見本院卷第四六頁）。則告訴人與證人乙○○上
      開陳述內容，先後固有不一之情，揆諸前開判決意旨，法
      院仍得綜合全案證據資料，本於職權定其取捨，依自由心
      證而為事實之判斷，非謂一有不符或矛盾，即應認其全部
      均為不可採信，參以，人之記憶本有因觀察力、注意力及
      記憶力不同而不完整及遺忘之缺陷，或因回答訊問時所用
      描述用語不同，省略片段情節，或因紀錄之詳簡有異導致
      陳述相互不一，或因時日久歷而對案發經過細節漸趨模糊
      淡忘，此均於經驗法則無違，是告訴人、證人乙○○主要
      陳述即「告訴人遭被告以洗衣粉潑灑臉部，並以手掐住脖
      子，再遭被告以水瓢毆打，被告因在場之他人喊好了，才
      鬆手」等主要情節既屬一致，揆諸前開判決意旨，告訴人
      與證人乙○○，一致證稱被告確有於案發時、地，傷害告
      訴人之陳述自得採為裁判之基礎。況證人乙○○與被告並
      不相識，彼此間並無怨隙，應無與告訴人勾串設詞構陷被
      告，甘冒偽證罪責之必要，且查無其證言有何不法之情事
      ，則其與告訴人前揭互核一致之證述，應值採信。
（五）被告另辯稱：九十七年七月一日下午伊要前往醫院就診時
      ，看到告訴人站在學甲分局的服務台，若告訴人有受傷，
      不會站在那裡，且告訴人係事發後經過二、三天才去驗傷
      ，伊不知告訴人之傷勢如何而來云云。然查：被告於本院
      審理時供稱：「（問：九十七年七月一日下午你要去醫院
      就診時，你看到甲○○站在學甲分局的服務台，當時你有
      無進去學甲分局服務台確認甲○○身上有無受傷？）我沒
      有進去看，因為我當時急著去醫院就診；（問：如何得知
      甲○○沒有受傷？）她如果有受傷，當天就會去就診，不
      會出現在服務台，這是我的猜測」等語（見本院卷第四九
      頁），則被告既未確認當時告訴人身上是否受有傷勢，僅
      依其見告訴人站在學甲分局服務台，即猜測告訴人並未受
      有傷害，顯係憑空臆測，自難據為有利於被告之認定。另
      證人乙○○前開關於告訴人受傷部位，亦核與告訴人所提
      出之驗傷診斷書所載相符，可徵告訴人上開指訴洵屬非虛
      ；況告訴人於本院審理時證稱：「我跟丙○○離婚，丙○○有了女友，他女友就縱容丙○○打我、罵我，因為次數
      很多次了，本來這次我也不想告他，但是朋友告訴我這樣
      一而再、再而三容忍也不是辦法，而且這次我的傷勢比較
      嚴重，我那幾天眼睛根本都睜不開，所以我才會隔了幾天
      後才去驗傷，決定要告丙○○，如果我在案發當天就去驗
      傷，傷勢一定更嚴重」等語（見本院卷第三四頁），則告
      訴人因念及與被告曾有夫妻關係，原不打算與被告計較，
      因而未於案發當日即前往驗傷，亦未逾情理；再者，醫院
      所出具之驗傷診斷證明書，是依據告訴人前往驗傷當時之
      身體狀況為記載，除有偽造或有其他不實情形外，並不因
      是以何名義出具而有異，故被告辯稱伊未動手打告訴人，
      告訴人驗傷單上傷勢非伊所為云云，要無可採。
（六）綜上所述，本件事證明確，被告之傷害犯行，洵堪認定，
      自應依法論科。
二、核被告所為，係犯刑法第二百七十七條第一項之傷害罪。原
    審以被告罪證明確，依刑事訴訟法第四百四十九條第一項前
    段、第四百五十四條第二項，刑法第二百七十七條第一項、
    第四十一條第一項前段，刑法施行法第一條之一第一項、第
    二項前段，量處被告拘役三十日，並諭知易科罰金之折算標
    準。本院經核原判決認事用法，並無不合，量刑亦稱妥適。
    被告猶執前詞上訴否認犯罪，指摘原判決不當，核無理由，
    應予駁回。
據上論斷，應依刑事訴訟法第四百五十五條之一第一項、第三項
、第三百六十八條，判決如主文。
本案經檢察官王誠到庭執行職務。
中    華    民    國    98    年    2     月    27    日
                刑事第十三庭    審判長法  官  張銘晃
                                      法  官  黃翰義
                                      法  官  徐文瑞
以上正本證明與原本無異。
本件不得上訴。
                                      書記官  韓若玉
中    華    民    國    98    年    2     月    27    日
附錄本案論罪科刑法條：
刑法第二百七十七條
傷害人之身體或健康者，處三年以下有期徒刑、拘役或一千元以
下罰金。
犯前項之罪因而致人於死者，處無期徒刑或七年以上有期徒刑；
致重傷者，處三年以上十年以下有期徒刑。


司法院資訊處製作；財團法人民間司法改革基金會備份。
